【裁判字號】    85,台上,2075
【裁判日期】    850501
【裁判案由】    過失致人於死
【裁判全文】
最高法院刑事判決                              八十五年度台上字第二○七五號
    上訴人  甲○○  男
                    卿律師）
右上訴人因過失致人於死案件，不服台灣高等法院台中分院中華民國八十四年八月二
十三日第二審更審判決（八十四年度上更(一)字第四六號，起訴案號：台灣台中地方法
院檢察署八十二年度偵字第一二五六三號），提起上訴，本院判決如左：
    主  文
原判決撤銷，發回台灣高等法院台中分院。
    理  由
本件原判決認定上訴人甲○○係彰化縣員和汽車貨運公司之董事兼經理，並於該公司
司機人手不足時，兼任該公司營業大貨車司機，幫忙疏解託運業務，駕駛大貨車為其
附隨業務，於民國八十二年二月二十五日下午六時三十分許，駕駛該公司ＩＪ－四六
九號營業大貨車，超載玉米，連車體重共二十四公噸（規定為十五公噸），疏未注意
，越過分向限制線而駛入對向車道，撞擊迎面駛來由蔡正雄駕駛之自用小貨車，自用
小貨車全毀，蔡正雄受顱內出血之傷害，送醫途中死亡等情，因而撤銷第一審之不當
判決，改判論處上訴人從事業務之人，因業務上之過失致人於死罪刑，固非無見。
惟查：(一)按道路交通管理處罰條例第八十六條第一項規定，汽車駕駛人，無照駕車，
因而致人死亡，依法應負刑事責任者，加重其刑至二分之一。經查本件上訴人一再否
認其為職業司機，且道路交通事故調查報告表(一)記載上訴人駕駛執照種類及駕駛資格
均不明，台灣省車輛行車事故覆議鑑定委員會第八二○七二二號函內，有關上訴人之
駕駛執照號碼一欄亦空白（八十二年度相字第○二九七號相驗卷宗第三頁、第三十五
頁），是上訴人究竟有無營業大貨車之駕駛執照﹖有無道路交通管理處罰條例第八十
六條第一項規定之適用﹖原判決疏未查明，有調查職責未盡之違法。(二)上訴人於原審
法院前審即八十三年度交上訴字第四二五八號判處有期徒刑五月，經本院撤銷該判決
並諭知發回原審法院更審，原判決撤銷第一審之判決，改判論處上訴人有期徒刑八月
，雖較第一審宣告之有期徒刑十月為輕，但較原審法院前審宣告之刑為重，其認定上
訴人之犯罪事實及情節，與該法院前審判決所認定者並無不同，適用之法則亦同，何
以宣告較重之刑﹖疏未說明其理由，亦有理由不備之違法。上訴意旨指摘原判決不當
，非無理由，應認仍有撤銷發回更審之原因。
據上論結，應依刑事訴訟法第三百九十七條、第四百零一條，判決如主文。
中      華      民      國    八十五    年      五      月      一      日
                              最高法院刑事第四庭
                                  審判長法官  莊  來  成
                                        法官  王  德  雲
                                        法官  謝  俊  雄
                                        法官  林  永  茂
                                        法官  白  文  漳
      右正本證明與原本無異
                                              書  記  官
中      華      民      國    八十五    年      五      月      三      日
                                                                        Ｌ


司法院資訊處製作；財團法人民間司法改革基金會備份。
